【裁判字號】    97,家聲,71
【裁判日期】    970526
【裁判案由】    聲請從母姓
【裁判全文】
臺灣桃園地方法院民事裁定              97年度家聲字第71號
聲  請  人  乙○○
關  係  人  甲○○
            丙○○
上列聲請人聲請改從母姓事件，本院裁定如下：
    主    文
准乙○○（男，民國○○年○○月○○日生，身分證統一編號：Ｚ00000
0000號）改從母姓「張」。
聲請程序費用由聲請人負擔。
    理    由
一、本件聲請意旨略以：聲請人乙○○之父親丙○○、母親甲○
    ○於民國85年01月10日離婚，約定由母親行使負擔聲請人之
    權利義務；緣聲請人與父親之間幾無互動，近幾年來全由母
    親撫養照顧，在母親以及外公、外婆等親屬呵護照顧下，讓
    聲請人依然有一個完整的家庭及健全的成長過程，為感念母
    親等的養育之恩，爰依民法第1059條第5 項之規定，請求准
    予改從母姓等語。
二、按「有下列各款情形之一，且有事實足認子女之姓氏對其有
    不利之影響時，父母之一方或子女得請求法院宣告變更子女
    之姓氏為父姓或母姓：一父母離婚者。二父母之一方或雙方
    死亡者。三父母之一方或雙方生死不明滿3 年者。四父母之
    一方曾有或現有未盡扶養義務滿2 年者。」，民法第1059條
    第5 項定有明文。準此，若有事實足認該子女原從之姓氏，
    對於該子女人格成長或繼嗣、財產、名譽、自尊、親情互動
    等有明顯不利之影響者，宜使其在合乎上列規定之要件下，
    仍有更易其姓氏之機會，以保障子女人格權之行使及兼顧長
    期負擔扶養義務之一方的權益。
三、經查：本件聲請人前揭主張，業據其提出戶籍謄本等為證，
    並核與關係人即聲請人之母親甲○○所陳述略以：從離婚後
    ，3 個小孩都跟著我生活，丙○○都沒有負擔扶養費用等語
    相符（見本院97年04月11日訊問筆錄），是足認聲請人之主
    張非屬虛詞。且按姓名權為人格權之一種，人之姓名為其人
    格之表現，應使本人有表達其意願之機會，故聲請人改從母
    姓之意願應受尊重，本院衡酌聲請人維持舊姓及改從母姓之
    一切情事，認為聲請人之聲請無違我國社會民情，且其等聲
    請改從母姓並無不利於聲請人之情事，復參酌關係人即聲請
    人之父親丙○○亦到庭表示：為了不為難大耀，所以我尊重
    他的決定等語（亦見本院97年04月11日訊問筆錄），是以綜
    合上情，本件聲請與民法第1059條第5 項規定之要件並無不
    合，依法應予准許。
四、依非訟事件法第21條第1 項前段，裁定如主文。
中    華    民    國    97    年    5     月    26    日
                              家事法庭法  官  周玉
上列正本係照原本作成
如對本裁定抗告須於裁定送達後10日內向本院提出抗告狀，並繳
納抗告裁判費新台幣1,000 元。
中    華    民    國    97    年    5     月    26    日
                                      書記官  張儷瓊


司法院資訊處製作；財團法人民間司法改革基金會備份。
